【裁判字號】    97,易,2051
【裁判日期】    971224
【裁判案由】    妨害名譽
【裁判全文】
臺灣板橋地方法院刑事判決              97年度易字第2051號
聲  請  人  臺灣板橋地方法院檢察署檢察官
被      告  乙○○
上列被告因妨害名譽案件，經檢察官聲請以簡易判決處刑（96年
度偵字第9933號），本院認不宜以簡易判決處刑，改適用通常程
序審理，判決如下：
    主  文
本件公訴不受理。
    理  由
一、公訴意旨略稱：被告乙○○因擔任臺北縣三峽鎮○○路薇多
    綠雅社區主任委員之兄鄭澎璽與擔任財務委員之告訴人甲○
    ○，二人因管委會事務糾紛發生嫌隙，被告乙○○竟意圖散
    布於眾，自民國95年7 月12日起，陸續在薇多綠雅社區網頁
    （WWW.237.COM.TW）上，以「KOKRWEE 」之帳號公然指摘「
    告訴人甲○○委員為社區做事係有權謀，其行可議，其心可
    誅」、「甲○○厚顏無恥、充滿權謀與私心」等語，足以毀
    損甲○○之名譽，因認被告乙○○涉犯刑法第310 條第2 項
    之加重誹謗罪嫌。
二、按告訴乃論之罪，其告訴應自得為告訴之人知悉犯人之時起
    ，於六個月內為之；又告訴乃論之罪，其告訴已逾告訴期間
    者，應諭知不受理之判決，刑事訴訟法第237 條第1 項、第
    303 條第3 款分別定有明文。
三、經查，聲請簡易判決處刑意旨指被告「自95年7 月12日起」
    ，陸續在薇多綠雅社區網頁上，以「KOKRWEE 」之帳號公然
    指摘「告訴人甲○○委員為社區做事係有權謀，其行可議，
    其心可誅」、「甲○○厚顏無恥、充滿權謀與私心」等語，
    而聲請簡易判決處刑書雖指被告「自95年7 月12日起」，然
    聲請簡易判決處刑犯罪事實之內容「甲○○委員為社區做事
    係有權謀，其行可議，其心可誅」、「甲○○厚顏無恥、充
    滿權謀與私心」等語均係被告以「KOKRWEE 」帳號於95年7
    月12日在上揭網頁張貼之內容（見臺灣板橋地方法院檢察署
    96年度他字第1449號卷第11、12頁），故聲請簡易判決處刑
    所指之被告犯罪事實，應是95年7 月12日被告在上揭網頁所
    張貼「甲○○委員為社區做事係有權謀，其行可議，其心可
    誅」、「甲○○厚顏無恥、充滿權謀與私心」之事實；而聲
    請簡易判決書之犯罪事實欄未記載之事實，除非有起訴效力
    擴張之情形，當非法院所得審究，合先敘明。而本件公訴人
    認被告係犯刑法第310 條第2 項之加重誹謗罪，依同法第31
    4 條規定，須告訴乃論。
四、又查，告訴人甲○○除本案外，在本案發生之前，即曾主張
    帳號「KOKRWEE 」之人於95年6 月7 日在薇多綠雅社區網頁
    （WWW.237.COM.TW）上，指摘、傳述告訴人私自將薇多綠雅
    社區之活動桌椅出借等情，認帳號「KOKRWEE 」之人涉犯妨
    害名譽罪嫌，於95年6 月12日在臺北縣政府警察局三峽分局
    吉埔派出所向警方表示對帳號「KOKRWEE 」之人提出告訴，
    有本院調閱之臺灣板橋地方法院檢察署95年度偵字第19020
    號案卷可稽（此案嗣經檢察官於95年8 月31日對被告乙○○
    處分不起訴）。臺北縣政府警察局三峽分局吉埔派出所受理
    告訴後，依據帳號「KOKRWEE 」之人曾於95年6 月9 日15時
    37分上網登入之IP位址210.68.38.65，向數位聯合電信股份
    有限公司查詢結果，得知IP210.68.38.65於該時間的用戶為
    地景企業股份有限公司，當時臺北縣政府警察局三峽分局偵
    查隊承辦員警蘇貴郎乃撥打電話到地景企業股份有限公司，
    適由被告乙○○接聽電話，被告承認其即是申請帳號「KOKR
    WEE 」之人，並於95年7 月26日至臺北縣政府警察局三峽分
    局偵查隊接受警詢製作筆錄等情，有臺灣板橋地方法院檢察
    署95年度偵字第19020 號案卷可稽，並經證人蘇貴郎於本院
    到庭證述在卷。又上開臺灣板橋地方法院檢察署95年度偵字
    第19020 號案卷內之臺北縣政府警察局三峽分局刑事案件報
    告書載明發文移送日期為95年8 月1 日，證人蘇貴郎於本院
    到庭時則證稱：我有用電話通知告訴人甲○○補一些網頁的
    資料，他有拿到偵查隊給我。我有跟他說「KOKRWEE 」是乙
    ○○，時間是在95年7 月26日做完被告乙○○筆錄之後，95
    年8 月1 日之前，至於是哪一天我無法確定等語，可見告訴
    人甲○○至遲在95年8 月1 日以前，業已明確知悉在薇多綠
    雅社區網頁上綽號「KOKRWEE 」之人乃是被告乙○○。
五、再參諸卷附薇多綠雅社區網頁資料中，在95年7 月29日12時
    2 分時，告訴人甲○○曾以帳號「HSING 」之名發言內容為
    「KOKRWEE 已被約談！移送地檢署！請大家勿再做人身攻擊
    ！」（見臺灣板橋地方法院檢察署96年度他字第1449號卷第
    24頁），益徵證人蘇貴郎前揭證述至為可信，告訴人甲○○
    對於警方已查知綽號「KOKRWEE 」者即是被告乙○○，且警
    方已通知被告乙○○前去製作筆錄等事實，甚為清楚，告訴
    人甲○○至遲在95年7 月29日，已知悉在薇多綠雅社區網頁
    上綽號「KOKRWEE 」之人乃是被告乙○○，至為明確。
六、從而，本件聲請簡易判決處刑意旨指被告以「KOKRWEE 」帳
    號於95年7 月12日在薇多綠雅社區網頁指摘足以毀損告訴人
    甲○○名譽之事，告訴人甲○○在95年7 月12日時即已知此
    加重誹謗事實（告訴人甲○○稱其是網頁的管理人，所以每
    天都會看，見本院97年6 月10日訊問筆錄），且其至遲在95
    年7 月29日，業已知悉犯人為被告乙○○，然告訴人甲○○
    遲至96年2 月1 日，始具狀向臺灣板橋地方法院檢察署檢察
    官提出告訴，此有偵查卷附刑事告訴狀上之收文戳印可稽，
    顯已逾告訴期間，揆諸前揭規定，本件為告訴乃論之罪，然
    告訴人甲○○提出告訴已逾告訴期間，爰不經言詞辯論，逕
    為諭知不受理之判決。
據上論斷，應依刑事訴訟法第452 條、第303 條第3 款、第307
條，判決如主文。
中    華    民    國    97    年    12    月    24    日
                      刑事第八庭  法  官  戴嘉清
以上正本證明與原本無異
如不服本判決應於送達後10日內向本院提出上訴狀
                                  書記官  廖貞音
中    華    民    國    97    年    12    月    24    日


司法院資訊處製作；財團法人民間司法改革基金會備份。
